---
title: "Prova Prática 1"
subtitle: "Modelagem Estatística"
author: "Caio R. Saboia Monteiro 542455" #if necessary
# date: "dd/mm/aaaa" #if necessary
format:
  html:
    toc: false
    number-sections: true
    # toc-location: right-body
    code-fold: false
    # css: styles.css #if necessary
    math: mathjax


latex-engine: xelatex
# header-includes:
#   - \usepackage{amsmath}
#   - \usepackage{amsfonts}
#   - \usepackage{amssymb}

execute:
  cache: true
  enabled: true
  freeze: true #can be use 'false' or auto
  # daemon: false #default is 300, but can use boleean values too 

#python
jupyter: python3 #can be use for Julia too
  # or can be use something like this:
  # kernelspec:
  #   name: "xpython"
  #   language: "python"
  #   display_name: "Python 3.7 (XPython)"

#R
knitr:
  opts_chunk:
    collapse: true
    comment: ">>"
    R.options:
      knitr.graphics.auto_pdf: true

# engine: julia # for more aplicatoins use quarto.org or :QuartoHelp Julia
---

# Análise Descritiva dos Dados
Inicialmente, faremos uma análise prévia dos nossos dados. Provomendo uma Análise Exploraória dos Dados (AED) para entendermos melhor o nosso conjunto de dados.

Carregando bibliotecas
```{r}
library(lmtest)
library(ggplot2)
library(dplyr)
library(tidyr)
library(readr)
```

Dados
```{r}
dados <- read_csv("~/prog/modelagem_estatistica/prova_pratica_1/day.csv")
```


```{r}
head(dados)
summary(dados)
```

```{r}
var_numeric <- dados %>% select_if(is.numeric)
summarize_all(var_numeric, list(mean = mean, median = median, sd = sd))
```

Aqui está alguns histogramas para vermos o comportamento de algumas variáveis.
```{r}
var_numeric %>% 
  pivot_longer(cols = everything()) %>% 
  ggplot(aes(value)) + 
  geom_histogram(bins = 30, fill = "steelblue", color = "black") + 
  facet_wrap(~name, scales = "free") +
  theme_minimal() +
  labs(title = "Distribuição das variáveis numéricas")
```
Boxplots.
```{r}
var_numeric %>% 
  pivot_longer(cols = everything()) %>% 
  ggplot(aes(x = name, y = value, fill = name)) + 
  geom_boxplot(alpha = 0.7) + 
  theme_minimal() + 
  theme(legend.position = "none") +
  labs(title = "Boxplot das variáveis numéricas", x = "Variáveis", y = "Valores")
```

Aqui apresentamos algumas relações, segue-as.

Entre Alugueis e Temperatura;
```{r}
ggplot(dados, aes(x = temp, y = cnt)) +
  geom_point(alpha = 0.6) +
  geom_smooth(method = "lm", color = "red") +
  labs(title = "Alugueis vs Temperatura", x = "Temperatura", y = "Número de Alugueis")
```
```{r}
# Relacionamento entre umidade e alugueis
ggplot(dados, aes(x = hum, y = cnt)) +
  geom_point(alpha = 0.6, color = "blue") +
  geom_smooth(method = "lm", color = "darkblue") +
  labs(title = "Alugueis vs Umidade", x = "Umidade", y = "Número de Alugueis")
```

```{r}
# Gráfico de barras para dias da semana
ggplot(dados, aes(x = factor(weekday), y = cnt, fill = factor(weekday))) +
  geom_bar(stat = "identity", alpha = 0.8) +
  theme_minimal() +
  theme(legend.position = "none") +
  labs(title = "Alugueis por Dia da Semana", x = "Dia da Semana", y = "Número de Alugueis")
```

```{r}
# Gráfico de barras para estação do ano
ggplot(dados, aes(x = factor(season), y = cnt, fill = factor(season))) +
  geom_bar(stat = "identity", alpha = 0.8) +
  theme_minimal() +
  theme(legend.position = "none") +
  labs(title = "Alugueis por Estação do Ano", x = "Estação", y = "Número de Alugueis")
```

# Modelo de Regressão Linear
Agora, vamos ajustar um modelo de regressão linear.
Vamos usar este modelo:
$\begin{equation} Y = \beta_0 + \beta_1 \cdot temp + \beta_2 \cdot hum + \beta_3 \cdot windspeed + \beta_4 \cdot holiday + \beta_5 \cdot workingday + \beta_6 \cdot season + \beta_7 \cdot weekday  \end{equation}$
No caso, foi preferível o uso de um GLM.

```{r}
formula <- cnt ~ temp + hum + windspeed + holiday + workingday + season + weekday

# Ajuste do modelo
model <- lm(formula, data = dados)

# Resumo do modelo
summary(model)
```

# Avaliando a Qualidade do Modelo
Resíduos:
```{r}
par(mfrow = c(2, 2))
plot(model)

cat("R² ajustado:", summary(model)$adj.r.squared, "\n")
```
Testando a normalidade dos resíduos:
```{r}
shapiro.test(residuals(model))
```
Checando a homocedasticidade:
```{r}
bptest(model)
```

# Interpretação dos Coeficientes Estimados ($\beta$ )
- $\textbf{Qual é o impacto da temperatura no número de aluguéis?}$
Bom, nota-se que em dias quentes, as pessoas tem um tendencia maior a alugar mais bicicletas. Isso pode ser devido ao fato de que caminhar não seja uma opção viável em dias quentes.

- $\textbf{Como os dias de feriado afetam os alugueis em comparação com dias normais?}$
Parece um resultado imediato, com mais pessoas em casa (feriado), podemos concluir que a demanda cai bastante. Porém, os resquicios de pessoas que alugam as bicicletas se deve à passeios, robby, ou algo do gênero.

- $\textbf{Há uma relação clara entre a velocidade do vento e o número de bicicletas alugadas?}$
Não, a velocidade do vento não aparenta ter um impacto significativo nos aluges de bicicletas.

# Conclusão
Ponto de vista logistico e empresárial: Precisa-se encontrar alguma forma de promover novos algueis em feriados. Ou apenas incentivar o uso de bicicletas, acarretaria em um aumento considerável de alugueis.
Ponto de vista do consumidor: Se tiver quente, alugue. E se puder, fique em casa. Mas não se esqueça de andar de bicicleta é saudável.
